臺灣高等法院刑事判決
110年度上訴字第3608號
上  訴  人  
即  被  告  翁雯怡


選任辯護人  鄭仁哲律師(法扶律師)
上列上訴人即被告因違反毒品危害防制條例案件，不服臺灣桃園
地方法院110年度訴字第658號，中華民國110年9月16日第一審判
決（起訴案號：臺灣桃園地方檢察署110年度偵字第8986號、第1
6130號），提起上訴，本院判決如下：
    主  文
上訴駁回。
    事  實
一、翁雯怡知悉海洛因為毒品危害防制條例第2條第2項第1款規
    定之第一級毒品，非經許可，不得持有、販賣，竟意圖營利
    ，與游輝謙（所涉犯行，經原審判刑確定）共同基於販賣第
    一級毒品海洛因之犯意聯絡，以游輝謙所有之搭配門號0000
    000000號行動電話作為聯絡交易海洛因事宜之工具，分別與
    附表一所示買家陳泰辰、呂昭順聯繫後，由游輝謙提供海洛
    因交付翁雯怡，再由翁雯怡於附表一編號1至4所示之交易時
    間與地點，交付海洛因1包予陳泰辰、呂昭順，並收取各編
    號所示金額以營利。嗣於110年2月23日為警拘獲游輝謙、翁
    雯怡，並扣得如附表二所示之物，始悉上情。
二、案經桃園市政府警察局桃園分局報請臺灣桃園地方檢察署檢
    察官偵查起訴。 
    理  由
壹、程序方面
一、按被告以外之人於審判外之言詞或書面陳述，除法律有規定
    者外，不得作為證據，刑事訴訟法第159條第1項定有明文，
    此即學理上所稱「傳聞證據排除法則」。依上開法律規定，
    傳聞證據原則上無證據能力，然法律別有規定者，即例外認
    有證據能力。公訴人以證人陳泰辰、呂昭順、游輝謙於警詢
    中之陳述為證據方法，然辯護人認上開證人等於警詢中所為
    陳述，係屬傳聞證據，無證據能力。查上開證人等於警詢中
    所述，確屬被告以外之人於審判外之陳述，復查無證人陳泰
    辰、呂昭順、游輝謙於警詢中所述有何傳聞例外規定可資適
    用，應認無證據能力。
二、按被告以外之人（包括證人、鑑定人、告訴人、被害人及共
    同被告等）於審判外之陳述雖不符刑事訴訟法第159條之1至
    之4等4條之規定，而經當事人於審判程序同意作為證據，法
    院審酌該言詞陳述或書面陳述作成時之情況，認為適當者，
    亦得為證據（第1項）。當事人、代理人或辯護人於法院調
    查證據時，知有第159條第1項不得為證據之情形，而未於言
    詞辯論終結前聲明異議者，視為有前項之同意，刑事訴訟法
    第159條之5定有明文。經查，除上開證據方法外，本院以下
    所引用被告以外之人於審判外之陳述，檢察官及辯護人於本
    院準備程序中，分別表示同意或不爭執證據能力（本院卷第
    155至156頁），檢察官、被告翁雯怡及辯護人復於審判期日
    就本院提示之前揭證據方法於言詞辯論終結前，未就所調查
    之證據主張有刑事訴訟法第159條第1項不得為證據之情形，
    本院審酌各該證據資料製作時之情況，亦無違法不當或證明
    力明顯過低之瑕疵，以之作為證據應屬適當，依刑事訴訟法
    第159條之5規定，認該等證據均具證據能力。
三、本判決所引用之非供述證據部分，與本案均有關聯性，復無
    證據證明係實施刑事訴訟程序之公務員以不法方式所取得，
    亦無刑事訴訟法第159條之4顯有不可信之情況與不得作為證
    據之情形，且經本院於審理期日依法進行證據之調查、辯論
    ，依刑事訴訟法第158條之4之反面解釋，應有證據能力。
貳、實體方面
一、訊據被告翁雯怡矢口否認有何販賣毒品犯行，辯稱：伊沒有
    幫游輝謙拿海洛因交付予陳泰辰、呂昭順；證人游輝謙證述
    其以衛生紙包覆海洛因，交付給伊，但證人陳泰辰卻證稱其
    拿到的毒品係用夾鍊袋包裝，其等證述互不相符，不可採信
    云云。辯護人則為被告辯護稱：證人陳泰辰於原審審理中已
    證述無法確認前往與之交易毒品之「姐仔」為被告，與其於
    警詢、偵查中證述矛盾。又縱認被告有幫游輝謙拿取物品給
    陳泰辰，然依據游輝謙證述，該物品係以衛生紙包覆，亦未
    告知被告該物品為何，被告自外觀上無從知悉其內物品為海
    洛因，難認被告有與游輝謙共同販賣毒品之情。證人呂昭順
    於偵查中證稱當日有與被告完成交易海洛因，並交付2,000
    元予被告，然於原審審理中又證稱係以賒帳方式交易，前後
    證述不一，亦無從據以認定被告確有販賣毒品予呂昭順之犯
    行。依照卷內通訊監察譯文，僅能證明陳泰辰、呂昭順有與
    被告通話，並約定見面，然無法證明雙方有毒品交易行為，
    基於罪疑唯輕原則，應為被告無罪之諭知等語。
二、經查
　㈠就附表一編號1至3之交易過程，業據證人陳泰辰於偵查中證
    稱：109年10月3日上午8時11分12秒起之3通對話，是伊和翁
    雯怡的聲音，這是伊要購買毒品的對話；一開始伊要拿4千
    元，但伊朋友也要多拿1張就是1千元，最後買5千元的海洛
    因，所以最後譯文說「一個三張、一個兩張」，交易時間是
    109年10月3日上午9時許，在游輝謙位於中山路的租屋處附
    近土地公廟的小巷子，伊跟翁雯怡買5千元的海洛因，經伊
    施用，是海洛因。109年10月7日晚間7時31分25秒起之2通對
    話，也是伊向翁雯怡購買毒品的對話，對話內容是跟翁雯怡
    說伊到了，伊跟翁雯怡拿2千元的海洛因，時間是107年10月
    7日晚上7點47分，在游輝謙位於中山路的租屋處附近土地公
    廟的小巷子，經伊施用，是海洛因。109年10月8日中午12時
    28分44秒是伊向翁雯怡購買海洛因的對話，翁雯怡拖到12時
    40分才下來，當天跟翁雯怡買2千元的海洛因，地點在桃園
    市桃園區中山路游輝謙租屋處旁邊巷子，經伊施用，是海洛
    因。伊在當日下午1時47分有傳簡訊給翁雯怡說沒有感覺，
    翁雯怡跟伊說因為伊買小單位價格，所以東西沒這麼好，她
    說她賣伊海洛因還是虧錢等語（109年度偵字第8986號卷〈下
    稱偵8986卷〉卷二第97至98頁、第289至290頁），核與證人
    陳泰辰於原審審理中證述各於109年10月3日上午9時許、109
    年10月7日晚間7時47分許、109年年10月8日中午12時40分許
    ，與游輝謙之女友「姐仔」通話後，分別購得價值5,000元
    、2,000元、2,000元海洛因等語相符（原審卷第270至273頁
    ），佐以陳泰辰於下列時間，以其持有之門號0000000000號
    行動電話，撥打門號0000000000號行動電話，通話對象為被
    告一節，為被告所是認，雙方對話分別如下：
　　1.①109年10月3日上午8時11分12秒
　　   陳泰辰：那個碰面嗎？  
　　   翁雯怡：來啊。
　　   陳泰辰：我過去在打給你啊...4張喔。
　　  ②同日上午8時27分37秒
　　   陳泰辰：那個一個三張喔...一個的三張，一個兩張的，
　　           兩包喔。我已經到了。
　　   翁雯怡：嗯
　　  ③同日上午8時41分39秒
　　   陳泰辰：喂。
　　   翁雯怡：你是說你在哪？
　　   陳泰辰：在這個啊...巷子這邊啊。
　　   翁雯怡：喔。
　　   陳泰辰：一張...一個三張，一個兩張喔
　　   翁雯怡：好好好。
　　   陳泰辰：我在外面等你喔。
　　2.①109年10月7日晚間7時31分25秒
　 　  陳泰辰：姊仔怎樣。
　 　  翁雯怡：你不是問我在哪裡？
　　   陳泰辰：黑啊，昨天那邊喔？
　　   翁雯怡：對啊 。
　　   陳泰辰：好啊我過去。
　　  ②同日晚間7時47分3秒
　　   陳泰辰：姊仔我到了喔。
　　   翁雯怡：好
　  3.①109年10月8日中午12時28分44秒
　　  陳泰辰：到嘍
　　  翁雯怡：好
　　  ②同日下午1時17分許簡訊3則：
　　　「你是誤解意思嗎，你是誤解意思嗎，那是單位價格，這
      ?貴。你不知道賠錢而已。不要這樣子。對你沒損失，你
      不會知道單位不但不美還不能動裝潢，已經虧損連連，而
      且現在誰可以這樣，已經沒有人能，接下來你沒來我已經
      做好心裡準備，還是要告訴你，不要在有這個出現，你我
      不會想去當白癡，念在曾經短暫相助。誰還會知道知恩圖
      報的原則，直說我跟你不熟我沒必要做到這樣子。對我來
      說。」 
  　此有臺灣桃園地方法院109年度聲監字第914號通訊監察書及
    通訊監察譯文各1份附卷可憑（109年度偵字第16130號卷〈下
    稱偵16130卷〉第11至13頁、第291至295頁），衡以上開對話
    ，均顯示證人陳泰辰均有告知被告其已到達約定地點，證人
    陳泰辰復提及「一個三張」、「一個兩張」等物品數量，又
    被告於警詢、偵查及原審訊問、準備程序中，亦不否認於附
    表一編號號1至3所示時間前，確有接聽證人陳泰辰來電，且
    均有前往與陳泰辰碰面，僅辯稱並未與證人陳泰辰交易毒品
    等語（偵8986號卷二第202頁、第210頁、原審卷第91頁、第
    170至171頁），足認證人陳泰辰證述於上開通話後均，均有
    與被告碰面並交易海洛因等語，信非無據。
　㈡證人陳泰辰於原審審理時，固證稱被告並非與其為上揭毒品
    交易之游輝謙女友「姐仔」，然其於提及被告與游輝謙的關
    係時，又含糊其詞、支支吾吾表示：她有跟游輝謙不知道..
    .是不是有男女關係、因為伊曾經在朋友家看過、在八德看
    過，所以知道游輝謙與被告是男女朋友等語（原審卷第269
    頁），且就其何以認為「姐仔」不是被告時，證稱：伊只是
    看外表，覺得不像；因為跟伊見面交易的「姐仔」很瘦，沒
    有像在庭被告的體格這麼好；臉蛋不像等語（原審卷第271
    頁、第274頁、第276頁），參以證人陳泰辰僅於附表編號1
    至3所示時地見過「姐仔」3次，雙方並無深交，證人陳泰辰
    對於「姐仔」樣貌本有因時間經過而淡忘之虞，且被告於因
    本案遭查獲，於110年2月24日羈押，此有本院被告前案紀錄
    表1份在卷可憑，其因遭羈押後諒無法再施用毒品，監所內
    作息飲食又有一定規範，被告因此恢復精神，體型亦有所改
    變，自在情理之內，此由證人游輝謙於原審審理中證稱：被
    告現在比較好看、氣色比較好等語益明（原審卷第288頁）
    ，自無從期待證人陳泰辰於原審審理中尚能清楚證述氣色、
    身型均有改變之被告確為與其交易之「姐仔」，反之，證人
    陳泰辰於110年2月24日警詢時曾在10數張照片中指出被告之
    照片（即偵16130卷第189頁編號2之照片），並稱其即為與
    之交易附表編號1至3之人，此為證人陳泰辰於原審審理中證
    述明確（原審卷第275頁），斯時距離證人陳泰辰於附表編
    號1至3所示交易時間僅4月，衡情其對於「姐仔」樣貌之記
    憶，自較其於110年8月5日原審作證時之記憶清晰，較可採
    信，又證人游輝謙於109年10月間之女友僅有被告一人，業
    據證人游輝謙於原審審理中證述明確（原審卷第277頁），
    被告於警詢、偵查及原審中不否認於附表一編號號1至3所示
    時間前，確有接聽證人陳泰辰來電，且均有前往與陳泰辰碰
    面，僅辯稱並未與證人陳泰辰交易毒品等語（偵8986號卷二
    第202頁、第210頁、原審卷第91頁、第170至171頁），自堪
    信證人陳泰辰證述於附表編號1至3所示時地，與之碰面並交
    易海洛因之「姐仔」，應為被告無訛。
  ㈢證人即毒品買家呂昭順於偵查中證稱：109年10月23日上午5
    時11分36秒許起之對話，是游輝謙的聲音，接下來10時35分
    17秒、43分49秒對話都是翁雯怡的聲音，伊當時打給翁雯怡
    ，翁雯怡拿海洛因下來給伊，伊跟翁雯怡拿2千元的海洛因
    ，時間是109年10月23日上午11時，地點在桃園市桃園區中
    山路與南華街口，伊跟翁雯怡買2千元的海洛因，經伊施用
    ，確實是海洛因等語（偵8986卷二第145 至146頁），核與
    證人呂昭順於原審審理中證述確有於通話後，在上揭時地向
    被告購買2千元海洛因等語一致（原審卷第262頁），衡以證
    人呂昭順於109年10月23日上午5時11分36秒許，以其持用00
    00000000號行動電話，撥打門號0000000000號行動電話，由
    游輝謙接聽，證人呂昭順與之約定前往游輝謙住處與之碰面
    ，嗣於同日10時43分49秒，再次撥打電話，均由被告接聽，
    告知其已到達約定地點，此有臺灣桃園地方法院109年度聲
    監續字第1299號通訊監察書、通訊監察譯文各1份附卷可憑
    （偵16130卷第19至21頁、第307頁），被告於偵查及原審訊
    問、準備程序時中亦不否認於通話後有前往與證人呂昭順碰
    面，並談論海洛因事宜（偵8986卷二第204頁、原審卷第92
    頁、第171至172頁），自足佐證證人呂昭順證述之真實性。
　㈣證人游輝謙於偵查中證稱：伊跟翁雯怡是男女朋友關係，109
    年10月3日通訊監察譯文是翁雯怡和陳泰辰的對話，對話內
    容是陳泰辰要跟伊拿海洛因，因為伊在忙，所以請翁雯怡拿
    毒品給陳泰辰，最後有交易成功，翁雯怡有拿5,000元給伊
    ，交易地點在桃園區南華街與中山路口。109年10月7日通訊
    監察譯文是翁雯怡和陳泰辰的對話，對話內容是陳泰辰要跟
    伊拿海洛因，因為伊在忙，所以請翁雯怡拿毒品給陳泰辰，
    最後有交易成功，翁雯怡有拿2,000元給伊，交易地點在桃
    園區中山路219號旁。109年10月8日通訊監察譯文是翁雯怡
    和陳泰辰的對話，對話內容是陳泰辰要跟伊拿海洛因，因為
    當時翁雯怡要去買東西，所以請翁雯怡拿毒品去給陳泰辰，
    最後有交易成功，翁雯怡有拿2,000元給伊，交易地點在桃
    園區中山路219號旁。109年10月23日通訊監察譯文是翁雯怡
    、伊跟呂昭順的對話，當時呂昭順打好幾通過來，伊有接到
    ，翁雯怡也有接到，對話內容是呂昭順要跟伊拿海洛因，當
    時伊在忙，所以請翁雯怡拿毒品給陳泰辰，最後有交易成功
    ，翁雯怡有拿2,000元給伊，交易地點在桃園區中山路與南
    華街口土地公廟。事實上是伊一個人在賣，伊之前也有阻止
    翁雯怡，叫她不要接電話；翁雯怡只是幫伊把毒品拿下去跟
    接聽電話而已等語（偵8986卷一第221至226頁、卷二第231
    至234頁），核與其於原審審理中證述於附表一編號1至4所
    示時間前，被告有代其接聽電話，並前往與陳泰辰、呂昭順
    碰面並交付海洛因後，再拿回5,000元、2,000元、2,000元
    、2,000元交付游輝謙等語一致（原審卷第278頁、第281至2
    84頁），並有如附表二編號1、3、4所示海洛因3包、電子磅
    秤1台、夾鍊袋1包等物品扣案可憑，衡以證人游輝謙於偵查
    及原審審理中均證稱被告並未與之共同販賣毒品，僅係幫忙
    交付海洛因、收取價金等語（偵8986卷一第223頁、原審卷
    第278頁），顯現其自攬全部責任，不欲牽連被告之意思，
    應無任意攀誣被告之必要，且與證人陳泰辰、呂昭順證述相
    符，故堪信證人游輝謙證述為真實可採，足認被告確有於附
    表一編號1至4所示時地，與證人游輝謙共同販賣海洛因予陳
    泰辰、呂昭順。
　㈤證人游輝謙於原審審理中雖證稱：一開始翁雯怡不知道拿的
    是海洛因；109年10月3日是伊第一次請翁雯怡拿毒品給陳泰
    辰，翁雯怡不知道拿的是海洛因，第二次就知道了。第一次
    是用衛生紙包起來，翁雯怡沒有問為什麼用衛生紙包，她有
    拿5,000元回來給伊。伊不曉得翁雯怡知不知情，剛開始伊
    沒有告訴翁雯怡衛生紙內物品是何物，她應該自己也是知道
    。伊認為翁雯怡知道是猜測的，因為伊等兩人住在一起，要
    做什麼哪有可能不知道。翁雯怡把錢拿回來時，沒有問伊那
    是什麼錢，也沒有講什麼話等語（原審卷第279頁、第281頁
    、第286頁），然被告知悉陳泰辰於109年10月3日撥打電話
    予游輝謙，係為購買海洛因，通話中「一個3張」、「1個2
    張」係指分裝為1包2千元、1包3千元，此據被告於警詢及偵
    查中供述明確（偵8986號卷二第202頁、第210頁），衡以證
    人陳泰辰於通話中表示「一個3張」、「1個2張」等語，被
    告係回答「好好好」，並未詢問陳泰辰該話語之意思，顯然
    被告於109年10月3日即知悉陳泰辰前往與之碰面之目的係為
    取得海洛因。加以被告與游輝謙為同居之男女朋友關係，被
    告於案發生前已染有施用海洛因之惡習，其毒品來源係游輝
    謙，此據證人游輝謙於原審審理中證述明確（原審卷第277
    頁、第280頁、第284頁），而游輝謙係以先接聽電話，待購
    毒者到達後其住處樓下，再行見面交易之模式交易海洛因，
    而被告於接聽陳泰辰、呂昭順等購毒者電話時，對方僅稱要
    「三張」、「二張」、約定見面、表示已經到達等寥寥數語
    ，被告未加詢問見面目的，即受游輝謙指示拿取物品交付對
    方，不僅未詢問游輝謙該物品為何，即交付物品予對方並收
    取款項交回游輝謙，更於證人陳泰辰抱怨毒品品質不佳時，
    尚傳送簡訊向其解釋價格及賠錢等問題，更可見被告翁雯怡
    非但知悉所交易者確為海洛因毒品，還能針對毒品品質、進
    價與行情調整價格並與買家應對，顯非單純不知情或順路幫
    忙游輝謙交付物品，故難以證人游輝謙上揭證述為被告有利
    之認定。
　㈥證人呂昭順於原審審理中固證稱：伊有交付2,000元給翁雯怡
    ，但她應該不知道是伊買海洛因的錢；這是伊自己猜的，因
    為她都沒有收入，伊都先打給游輝謙。當天伊沒有事先跟游
    輝謙講好，見面才跟翁雯怡談數量跟價格；伊跟翁雯怡不太
    熟，伊以為會是游輝謙下來，但是是翁雯怡下來，伊就麻煩
    翁雯怡，伊當天沒有錢，算是類似說要跟她賒帳，還是說先
    給伊，伊那天沒有錢，伊電話中有跟游輝謙說2,000元，但
    伊沒有錢，游輝謙可能不知道，伊當天沒有拿錢給翁雯怡等
    語（原審卷第262至265頁），證人呂昭順固證述被告不知所
    收受2,000元之用途，然此為證人呂昭順預期前往見面交易
    之人應該為游輝謙，然卻係被告前往交易，而逕自猜測被告
    不知情，已屬無據；另就賒欠價金部分，不僅與證人呂昭順
    於偵查及證人游輝謙於偵查及原審審理時均稱有完成交易並
    交付2,000元毒品價金等語不符，且證人呂昭順於原審審理
    中先證稱其於警詢中證述有交付2,000元予被告一節為真實
    ，嗣又證稱依其猜測，被告應不知悉該2,000元之用途，再
    改證述當天並未交付2,000元予被告，依證人呂昭順證述脈
    絡，不斷限縮被告於當日有參與之部分，顯有迴護被告之情
    ，故難以證人呂昭順上揭證述，為被告有利之認定，附此敘
    明。
  ㈦證人游輝謙於原審審理中證稱：109年10月3日伊是用衛生紙
    包起來；109年10月7日、10月8日也都是用衛生紙包著請被
    告拿下去給陳泰辰；伊是用夾鍊袋裝毒品，包在衛生紙裡面
    等語（原審卷第280至282頁），另觀以證人陳泰辰於偵查及
    原審審理中，均未證述其於附表編號1至3所示時間所取得之
    海洛因係以夾鍊袋包裝（偵8986卷二第97至98頁、第289至2
    90頁、原審卷第268至276頁），被告辯稱證人游輝謙、陳泰
    辰就所取得海洛因係以衛生紙或夾鍊袋包裝一節證述不一，
    容有誤會。另證人游輝謙係證述其以衛生紙包覆海洛因，交
    由被告交付陳泰辰，並未證述其交由被告交付呂昭順之海洛
    因亦係以衛生紙包覆，則證人呂昭順於原審審理中固證稱：
    伊是拿到1個透明夾鍊袋裝海洛因等語（原審卷第263頁），
    亦難認證人游輝謙、呂昭順之證述不符，且依證人游輝謙證
    述其係以夾鍊袋包裝海洛因，再以衛生紙包覆後交付被告，
    證人游輝謙、呂昭順證述之海洛因先以夾鍊袋包裝一節互核
    相符，至最外層之衛生紙既非附著於海洛因而可任意取下，
    對證人呂昭順取得之海洛因品質、重量等重要事項無影響，
    實難期待證人呂昭順就此無關細節為清楚證述，自難據此認
    定證人游輝謙、呂昭順此部分證述不一，而認其等證述全部
    不可採信，附此敘明。
　㈧按所謂販賣毒品罪之「意圖」，即犯罪之目的，原則上不以
    發生特定結果為必要，只需有營利之意圖為已足，不以買賤
    賣貴而從中得利為必要（最高法院103 年度台上字第2764號
    、101年度台上字第2331號判決意旨參照）。而毒品價格昂
    貴，非法販賣者，政府查緝甚嚴，刑責甚重，非可公然為之
    ，若非有營利意圖，自無甘冒被判處重刑鋌而走險之理。又
    其價格，輒因供需之狀況、貨源之問題、交往之深淺及風險
    之評估等因素，而有差異，並非固定。另販賣者於分裝時，
    亦可因純度之調配、分量之增減，得從價差、量差或純度以
    謀取利潤。故除行為人坦承其買、賣之差價，或扣得販入、
    賣出之帳冊可資比對外，不能因其未吐實，致無法精確計出
    差額，即否定其有營利之意圖（最高法院103 年度台上字第
    1689號判決意旨參照）。經查，海洛因係毒品危害防制條例
    第2條第2項第1款所定之第一級毒品，物稀價昂，持有販賣
    者，政府查緝甚嚴，衡以游輝謙及被告與證人陳泰辰、呂昭
    順均非至親或情誼深厚之好友，茍無任何利益可圖，實無甘
    冒風險，將取得本屬不易之毒品，以相同價格或低價販賣之
    可能，此由共犯游輝謙於原審審理中已坦認附表一編號1至4
    共同販賣第一級毒品犯行，益臻明確，故被告與游輝謙確有
    營利之意圖，應堪認定。
　㈨綜上，足認被告於附表一編號1至4所示時地，確有與游輝謙
    共同販賣海洛因予陳泰辰、呂昭順之情，被告及辯護人上揭
    所辯均非可採。本案事證明確，被告犯行均堪認定，應予依
    法論科。　
三、論罪
　㈠按海洛因為毒品危害防制條例第2條第2項第1款所定之第一級
    毒品，故核被告所為，均係犯毒品危害防制條例第4條第1 
    項販賣第一級毒品罪（4罪），被告於販賣第一級毒品海洛
    因前之意圖販賣而持有海洛因之低度行為，分別為其販賣之
    高度行為所吸收，皆不另論罪。
  ㈡被告與游輝謙就販賣第一級毒品犯行間，有犯意聯絡及行為
    分擔，均為共同正犯。
  ㈢被告所犯4次販賣第一級毒品犯行，犯意各別，行為互殊，應
    予分論併罰。
　㈣被告前因施用第二級毒品罪，經臺灣新北地方法院以108年度
    審訴字第150號判決判處有期徒刑3月，經本院以108年度上
    訴字第1740號判決上訴駁回確定，於109年10月14日易科罰
    金執行完畢，此有本院被告前案紀錄表1份在卷可憑，被告
    前受有期徒刑之執行完畢，於5年內故意犯附表一編號4所示
    有期徒刑以上之罪，為累犯。然參酌司法院釋字第775 號解
    釋之意旨，法院就符合累犯要件之被告，仍應以其是否有其
    特別惡性或對刑罰反應力薄弱等事由，依職權本於合目的性
    之裁量，妥適審酌被告所犯前後數罪間，關於前案之性質（
    故意或過失）、前案徒刑之執行完畢情形（有無入監執行完
    畢、是否易科罰金或易服社會勞動）、再犯之原因、兩罪間
    之差異（是否同一罪質、重罪或輕罪）、主觀犯意所顯現之
    惡性及其反社會性等情，綜合判斷各別被告有無因加重本刑
    致生所受刑罰超過其所應負擔罪責之情形，裁量是否加重最
    低本刑。經查，被告所犯前案，固與本案附表一編號4犯行
    均屬故意犯罪，前案之保護法益、罪質類型、手段，與本案
    均不同，尚難認其等有何刑罰反應力薄弱或具特別惡性之情
    形，為免被告所受之刑罰超過其所應負擔之罪責，爰依司法
    院大法官釋字第775號解釋意旨，裁量不予加重其刑。
  ㈤按犯罪之情狀顯可憫恕，認科以最低度刑仍嫌過重者，得酌
    量減輕其刑，刑法第59條定有明文。另同為販賣第一級毒品
    之人，其原因動機不一，犯罪情節未必盡同，或有大盤毒梟
    者，亦有中、小盤之分，甚或僅止於吸毒者友儕間為求互通
    有無之有償轉讓者亦有之，其販賣行為所造成危害社會之程
    度自屬有異，法律科處此類犯罪，所涉販賣第一級毒品之法
    定最低本刑卻同為死刑、無期徒刑，不可謂不重。於此情形
    ，倘依其情狀處以有期徒刑，即足以懲儆，並可達防衛社會
    之目的者，自非不可依客觀之犯行與主觀之惡性二者加以考
    量其情狀，是否有可憫恕之處，適用刑法第59條之規定酌量
    減輕其刑，期使個案裁判之量刑，能斟酌至當，符合罪刑相
    當原則及比例、平等原則。經查，被告各次販賣海洛因之數
    量、利得，與販賣毒品數量達數公斤以上之嚴重危害社會治
    安情形仍有不同，兼以被告與共犯游輝謙係與買家陳泰辰、
    呂昭順間互通有無，並非對多數不特定人招攬交易，其惡性
    尚與大量走私進口或長期販賣毒品所謂「大盤」或「中盤」
    之毒梟有間，參酌上情及其素行、犯罪動機、目的、手段及
    造成社會整體侵害程度，客觀上以一般國民生活經驗法則為
    之檢驗，容有情輕法重之憾，尚足以引起一般人之同情，即
    令處以最低法定刑，猶屬過重，徒生刑罰苛酷之感，被告所
    犯販賣第一級毒品罪要存堪值憫恕之處，爰依刑法第59條之
    規定，分別減輕其刑。
參、駁回上訴之理由
一、原審詳予審理後，為相同認定，並審酌被告否認犯行，雖無
    可議，然其犯後除否認犯罪之外，一再變更其辯詞、本身所
    述明顯前後不符，增加司法資源之徒耗，且毫無悔意，犯後
    態度自屬極差，雖毒品為共犯游輝謙所提供、價錢亦歸游輝
    謙所有，然自被告多次出面與買家交易及與買家說明價格行
    情等情觀之，其絕非單純幫忙而已，並審酌被告不思循正當
    途徑賺取所需財物，竟為求牟利，即販賣第一級毒品海洛因
    予他人，無視法令禁制，所為足以助長毒品氾濫並增加施用
    毒品之人口，戕害吸毒者之身心健康，其犯罪所生之危害非
    輕，兼衡其犯罪動機、目的、手段、生活狀況、智識程度、
    前科素行等一切具體情狀，量處如附表一編號1至4所示之刑
    ，並定其應執行有期徒刑17年6月。另就沒收部分說明如下
    ：㈠扣案如附表編號1所示之海洛因，為查獲之第一級毒品，
    應依毒品危害防制條例第18條第1項前段規定，連同無法與
    毒品徹底析離之包裝袋，併宣告沒收銷燬；至鑑驗取用之毒
    品部分，既已滅失，爰不另為沒收銷燬之宣告。㈡扣案如附
    表二編號3、4 所示之物，為共犯游輝謙所有且犯本案各次
    販賣毒品所用之物，為其供述在卷（原審卷第311頁），應
    依毒品危害防制條例第19條第1項規定，對被告宣告沒收。㈢
    搭配門號0000000000號行動電話，並未扣案，且沒收該等物
    品顯然欠缺刑法重要性，爰不予諭知；另扣案如附表二編號
    2、5至9所示物品，無證據證明與本案有關，亦不予宣告沒
    收。經核其採證認事用法均無違誤，量刑亦屬允當，應予維
    持。
二、被告上訴意旨略以：1.證人陳泰辰於原審審理中，已證述與
    其進行3次毒品交易之人非被告。2.證人呂昭順於警詢及偵
    查中證述於附表一編號3所示時地與被告見面後，其有交付2
    ,000元予被告，然於原審審理中對於購毒當日有無交付款項
    予被告一節，供述有所矛盾，且證人呂昭順於原審審理中證
    述當日係以賒帳方式進行毒品交易，然當天為雙方第一次見
    面，被告豈有可能同意以賒帳方式為之。3.證人游輝謙雖自
    白有與被告共同為附表編號1至4所示交易毒品犯行，然此僅
    游輝謙之片面之詞，不應採信。且證人游輝謙於原審審理中
    亦證述其交付被告之物品均以衛生紙包覆，並未告知所包裹
    物品為何，被告自無從知悉交付予陳泰辰、呂昭順之物品為
    何。4.依卷附通訊監察譯文，僅能證明被告有與陳泰辰、呂
    昭順見面，無從據以認定被告有附表編號1至4所示販賣毒品
    犯行等語。惟查，被告於附表一編號1至4所示時地，共同販
    賣第一級毒品海洛因予證人陳泰辰、呂昭順等情，業據證人
    陳泰辰、呂昭順、游輝謙證述在卷，互核相符，且有通訊監
    察譯文附卷可憑，至證人陳泰辰於原審審理中證述與其交易
    海洛因之「姐仔」並非被告、證人呂昭順於原審審理中就由
    無交付2,000元予被告等語，尚無從據以為被告有利之認定
    ，此經本院認定並說明理由如前，被告猶執相同辯詞，提起
    上訴，指摘原判決不當，自無理由，應予駁回。
據上論斷，應依刑事訴訟法第368條，判決如主文。
本案經檢察官林奕瑋提起公訴，檢察官許仲瑩到庭執行職務。
中　　華　　民　　國　　111 　年　　3 　　月　　31　　日
                  刑事第九庭    審判長法　官  潘翠雪
                                      法　官  陳信旗
                                      法　官  俞秀美
以上正本證明與原本無異。
如不服本判決，應於收受送達後20日內向本院提出上訴書狀，其
未敘述上訴之理由者並得於提起上訴後20日內向本院補提理由書
（均須按他造當事人之人數附繕本）「切勿逕送上級法院」。
                                      書記官  謝崴瀚
中　　華　　民　　國　　111 　年　　3 　　月　　31　　日
附表一
編號 買家 交易時間 金額（新臺幣） 原審主文   交易地點   1 陳泰辰 109年10月3日上午9時許 5,000元 翁雯怡共同販賣第一級毒品處有期徒刑拾陸年貳月。   桃園市○○區○○路000號旁   2 陳泰辰 109年10月7日晚間7時47分許 2,000元 翁雯怡共同販賣第一級毒品處有期徒刑拾伍年拾月。   桃園市○○區○○路000號旁   3 陳泰辰 109年10月8日中午12時40分許 2,000元 翁雯怡共同販賣第一級毒品處有期徒刑拾伍年拾月。   桃園市○○區○○路000號旁   4 呂昭順 109年10月23日上午11時許 2,000元 翁雯怡共同販賣第一級毒品處有期徒刑拾伍年拾月。   桃園市桃園區中山路與南華街口土地公廟   
附表二
編號 品名 數量 1 海洛因 3包（合計驗餘淨重8.17公克，法務部調查局濫用藥物實驗室調科壹字第11023005950號鑑定書，原審卷第111頁） 2 削尖吸管 1支 3 電子磅秤 1個 4 夾鍊袋 1包 5 吸食器 1組 6 OPPO廠牌行動電話 1支（IMEI：00000000000000 &ZZZZ; &ZZZZ; &ZZZZ; &ZZZZ; &ZZZZ; &ZZZZ;00000000000000） 7 華為廠牌行動電話 1支（IMEI：000000000000000 &ZZZZ; &ZZZZ; &ZZZZ; &ZZZZ; &ZZZZ; &ZZZZ;000000000000000） 8 注射針筒 1支（已使用） 9 LG廠牌行動電話 1支（含門號0000000000號SIM卡1枚 IMEI：00000000000000 &ZZZZ; &ZZZZ; &ZZZZ; 00000000000000）